【裁判字號】    92,上易,2801
【裁判日期】    921216
【裁判案由】    傷害
【裁判全文】
臺灣高等法院刑事判決                          九十二年度上易字第二八０一號
    上  訴  人  臺灣士林地方法院檢察署檢察官
    被      告  丁○○ 原名.
右上訴人因被告傷害案件，不服臺灣士林地方法院九十二年度易字第九一號號，中華
民國九十二年八月十一日第一審判決（聲請簡易處刑案號：臺灣士林地方法院檢察署
九十一年度偵字第八０六０號），提起上訴，本院判決如左：
    主  文
上訴駁回。
    理  由
一、本件聲請簡易判決處刑意旨略以：被告丁○○（原名藍孝姿，於民國九十一年十
    二月三十日更名）與乙○○（原名葉中永）原係男女朋友關係，雙方分手後因仍
    存有債務糾葛，丁○○竟夥同二名不詳姓名年籍之成年男子，並基於傷害之犯意
    聯絡，於民國（下同）九十一年三月三十一日下午三時三十分許，利用乙○○在
    臺北市○○區○○路五三三號「鬍鬚張魯肉飯」店內用餐時，唆使該二名男子，
    手持不明硬物及以腳踹之方式，毆打乙○○，致乙○○受有胸部五公分乘以五公
    分之鈍傷之傷害，因認被告丁○○涉犯刑法第二百七十七條第一項之傷害罪嫌云
    云。
二、按犯罪事實應依證據認定之，無證據不得認定犯罪事實；又不能證明被告犯罪，
    應諭知無罪之判決，刑事訴訟法第一百五十四條、第三百零一條第一項分別定有
    明文。又告訴人之告訴，係以使被告受刑事訴追為目的，是其陳述是否與事實相
    符，仍應調查其他證據以資審認；而被害人之陳述如無瑕疵，且就其他方面調查
    又與事實相符，固足採為科刑之基礎，倘其陳述尚有瑕疵，則在未究明前，遽採
    為論罪科刑之依據，即難認適法，此最高法院五十二年臺上字第一三００號、六
    十一年臺上字第三０九九號著有判例。再認定不利於被告之事實，須依積極證據
    ，苟積極證據不足為不利於被告事實之認定時，即應為有利於被告之認定；且事
    實之認定，應憑證據，如未能發現相當證據，或證據不足以證明，自不能以推測
    或擬制之方法，以為裁判基礎；而認定犯罪事實所憑證據，雖不以直接證據為限
    ，間接證據亦包括在內；然而無論直接或間接證據，其為訴訟上之證明，須於通
    常一般之人均不致有所懷疑，而得確信其為真實之程度者，始得據為有罪之認定
    ，若其關於被告是否犯罪之證明未能達此程度，而有合理性懷疑之存在，致使無
    從形成有罪之確信，根據「罪證有疑，利於被告」之證據法則，即不得遽為不利
    被告之認定，亦分別有最高法院三十年上字第八一六號、四十年臺上字第八六號
    、七十六年臺上字第四九八六號判例可資參照。
三、聲請簡易處刑意旨認被告丁○○涉有上開傷害罪嫌，無非係以右揭犯罪事實，業
    據告訴人乙○○指訴綦詳，並經證人丙○○證述在卷，且有臺北市立忠孝醫院驗
    傷診斷書一紙，及被告丁○○於案發前、後，均有在案發地點附近使用行動電話
    通聯之事實等為其主要論據。
四、訊據被告丁○○固坦承與告訴人乙○○有債務糾紛等情，惟堅詞否認有何傷害告
    訴人乙○○之犯行，辯稱：伊沒有唆使別人去毆打告訴人乙○○，乙○○以前有
    欠伊錢沒有還，大概四百多萬，所以出具同意書要把花蓮的房子送給伊抵債，因
    此要伊先塗銷設定，才會有債務清償證明書。伊有打電話去乙○○姐姐葉台雲那
    裡，因伊想要她幫伊聯絡告訴人出來談，但伊沒有恐嚇她。伊沒有在九十一年三
    月三十一日下午叫人打乙○○，乙○○及丙○○要控訴伊，是他想賴伊的帳，丙○○是乙○○同居女友，所以也幫他。車號ＣＴ─九０一０號、五Ｍ─三七七六
    號的車主及傅湘安伊都不認識等語。
五、經查：
（一）八十七年十月二日被告丁○○借款新臺幣（下同）四百萬元予告訴人乙○○，
      並由告訴人乙○○提供臺北市○○○路○段三六九號三樓設定抵押權最高限額
      四百萬元予被告丁○○，嗣於八十八年九月二十七日由被告丁○○塗銷前開抵
      押登記，並於同日由告訴人乙○○將其與公同共有人葉石樟及葉伯農、葉作舟
      所共有之花蓮縣鳳林鎮○○里○○路九十七號房地以四百萬元出賣予被告丁○○之事實，有世華聯合商業銀行活期（儲蓄）存款存入憑條及存款取款憑條二
      紙、借款債務契約書、債務清償證明書、不動產買賣預定契約書、告訴人乙○○同意書、被告丁○○寄予告訴人乙○○之存證信函、及告訴人乙○○寄予被
      告丁○○之存證信函等附卷可稽（詳見偵字第八０六０號卷第六十八頁；原審
      卷第一一五頁、第一一六頁、第一一七頁、第一一八頁、第一一九頁、第一二
      ０頁），顯見告訴人確與被告丁○○有重大債務糾葛存在，既有感於被告逼迫
      還債，難免凡事疑為被告所為，甚或藉詞稼禍於被告，故告訴所為指訴，不足
      遽信。
（二）又告訴人乙○○於偵查中指稱：「被告丁○○於九十一年四月十九日深夜撥打
      電話00000000號予告訴人乙○○之姊葉台雲恐嚇稱：『葉台雲我是藍
      孝姿，叫葉中永聽電話，或到妳家來談也一樣，不管怎樣叫葉中永打0000
      000000電話給我。．．．喂葉小姐，我要找葉中永，妳不接電話，我知
      道他住在妳那裏，妳讓他住妳那裏，．．．，叫葉中永不要讓我睹到，給我睹
      到我要活活打死他，妳跟葉中永講我不是跟你開玩笑的』，並舉電話錄音譯文
      為證」（詳見偵字第八０六０號卷第八十五頁至第八十七頁）。惟經原審於九
      十二年五月八日當庭勘驗告訴人乙○○提出前揭錄音帶內容，發現：「第一通
      電話是一位小姐打電話找葉中永，並說是藍孝姿有留下0000000000
      之電話，請葉中永跟她聯絡。第二通電話是一位男士的聲音，也是要找葉中永
      ，並說知道他住在你那裡，叫葉中永不要讓我堵到，給我堵到要活活打死他。
      」等情，此有原審九十二年五月八日訊問筆錄附卷可佐（見原審卷第一０一頁
      ），是告訴人乙○○所述被告丁○○曾打電話給其姐姐葉台雲稱「叫葉中永不
      要給我堵到，堵到我會打死他」，並且有錄音帶云云（詳見原審卷第五十八頁
      ），亦顯非事實，無法採憑。
（三）再告訴人乙○○雖一再指述遭被告丁○○帶人於鬍鬚張魯肉飯店內毆打，然非
      惟其所指訴到場及行毆之人數前後迥異，其於警訊時先稱：「我的前任女友藍
      孝姿．．．帶了二個壯碩男子（不認識）先行將我圍住，再以行動電話叫了另
      二名男子到店內，其中一名男子約三十多歲左右，受藍孝姿唆使，先以拳頭握
      有硬物，敲擊我的頭部，我倒地後，再用腳重踢我的胸部後，言詞恐嚇我完後
      ，離開現場。」云云（見偵字第八０六０號卷第三十九頁反面）、偵查時則改
      稱：「當時我是和丙○○在用餐，而藍孝姿他們開了二部車共八人。」云云（
      見同卷第六十四頁反面）、嗣於原審審理時又稱：「到場的連同被告有八個人
      ，但動手打我的我依稀記得是二個人。」云云（見原審卷第五十八頁）；證人
      丙○○於原審審理時供稱：「當時我們在結帳時，告訴人跟我說我們被盯上了
      ，要我趕快走，我就衝出去打電話報警，當時我也不敢過去，我有問外面圍觀
      的人，他們說裡面有四個人。」云云（見原審卷第六十頁），則證人丙○○於
      原審審理時所述人數不一。且就告訴人乙○○於警訊、偵查及原審審理時所述
      係遭人先持硬物敲擊其頭部，嗣其倒地後，再由不詳男子重踢其胸部等情（均
      詳見偵字第八０六０號卷第三九頁反面、第六十四頁反面；原審卷第五十七頁
      ），亦與卷附告訴人乙○○所提之臺北市立忠孝醫院驗傷診斷書中所載告訴人
      乙○○所受傷害僅胸部正面五公分乘以五公分之鈍傷傷勢未符，蓋告訴人乙○○既先遭人持硬物攻擊其頭部，又何以僅受有胸部鈍傷之傷害，其間不合經驗
      法則之處，實至極顯然。況當天被告丁○○並未進入鬍鬚張滷肉飯店內之事實
      ，業經證人丙○○於原審及本院審理時到院證述綦詳，其於原審時證稱：「我
      過馬路時有看到被告在鬍鬚張店旁邊，她（指被告）沒有進去」等語（見原審
      卷第六十頁），嗣於本院審理時復稱：伊確實有看到被告站在距離餐廳路邊不
      遠的地方，一部黑色車子的外面等語（見本院卷第四十七頁）。是以，告訴人
      乙○○指稱被告丁○○係當場帶人並指示不詳之男子毆打告訴人乙○○乙節，
      亦非事實，自無從採憑。
（四）另案發當時於鬍鬚張魯肉飯店內之人，均未見到上開案發經過之事實，亦據原
      審傳訊承辦警員王永州到庭證述詳實在卷，其證稱：伊有傳訊鬍鬚張魯肉飯的
      店長吳新蒂，吳新蒂表示店員都不知道本件衝突的經過等語（詳見原審卷第三
      十一頁）。核與證人吳新蒂於警訊時之證述：「該顧客乙○○進來時有帶一名
      第八０六０號卷第四三頁反面）。再告訴人乙○○於偵查中經檢察官提示傅湘
      安照片時雖亦指稱：「當天他（指傅湘安）有在場，他有下車和藍孝姿站在一
      起，但我不知他姓名。」云云（見偵字第八０六０號卷第六十五頁正面），然
      傅湘安並不認識被告丁○○，且案發當日係在梨山工作，不可能至台北，而其
      洪承儀所冒用而申請門號0000000000號使用等情，業據證人傅湘安
      於原審審理時到庭證述明確（均詳見原審卷第四十九頁、第五十頁、第五十一
      頁），並有門號0000000000號申請使用人資料、傅湘安影像照片、
      傅湘安之
      六０號卷第十三頁、第十五頁、第七十八頁、第七十九頁、第八十頁），足證
      案發當時傅湘安並未在場毆打告訴人乙○○，應甚明確。
（五）又告訴人乙○○亦指訴曾有車號ＣＴ─九０一０號自用小客車、車號五Ｍ─三
      七七六號自用小客車與被告丁○○毆打事件有關，惟經原審傳訊上開車號ＣＴ
      ─九０一０號自用小客車之車主葉惠慧到庭，其陳稱：伊係於九十一年七月十
      日始過戶受讓，平常都是伊在使用，不知道前手是誰等語（詳見原審卷第三十
      頁）。再者，經原審調取前開車號ＣＴ─九０一０號自用小客車及車號五Ｍ─
      三七七六號自用小客車之異動歷史查詢資料，發現當時之車主分別係果陳遷及
      王微微二人，亦有車號查詢汽車車籍資料、法務部戶役政連結作業系統葉惠慧
      全戶
      ０九二０００八一二八號函、交通部公路總局臺中區監理所九十二年四月十六
      日中監車字第０九二００一六三一三號函、臺北市監理處九十二年四月十七日
      北市監三字第０九二六一一四四八００號函等附卷可參（均見偵字第八０六０
      號卷第第六十九頁、第七十頁、第七十一頁；原審卷第七十六頁、第七十九頁
      、第八十四頁），而被告丁○○自始辯稱與果陳遷、王微微二人不相識（詳見
      原審卷第九十四頁），並經本院詳酌上開資料後，亦認被告之供述勘予採信。
      是前開車號ＣＴ─九０一０號自用小客車及車號五Ｍ─三七七六號自用小客車
      自難認與告訴人乙○○遭毆打有何關連性可言。至依被告丁○○所申請持用門
      號0000000000號行動電話之通聯紀錄及相關基地台位置資料（均詳
      見偵字第八０六０號卷第九頁、第十頁、第四十九頁），雖顯示被告丁○○於
      案發前、後，均有在案發地點附近使用行動電話，且係與洪承儀、鄭文智等人
      交談，惟洪承儀、鄭文智既均經原審屢次傳喚不到，且渠等間之交談內容又無
      從得知，則縱被告丁○○於案發當時確在現場附近，亦不能據此即遽為被告丁○○有在場或與不詳之人共同毆打告訴人乙○○之推論甚明。況當日被告丁○○並未進入鬍鬚張魯肉飯店內之事實，復據證人丙○○於原審及本院審理時已
      到院證述明確（詳見原審卷第六十頁；本院卷第四十七頁）。
（六）據上所析，本件並無積極證據足資證明被告丁○○確有傷害告訴人之犯行至明
      。
六、至檢察官循告訴人乙○○請求上訴意旨雖以：被害人經治療後，至派出所製作
    筆錄時，被告丁○○仍派人至派出所外面堵人，並向追出警員甲○○以台語說：
    「阮姊仔要我來找伊」、「阮姊仔係藍孝姿」，然原審並未查證被害人上開證詞
    ，亦未調查該警員甲○○處理經過；被告等人曾以車輛跟蹤被害人及證人丙○○，惟未見原審訊問車主有無將車借予他人使用或交由車輛仲介買賣公司，其中
    是否有人牽涉本案亦未確實查證，被告教唆他人傷害被害人現場有與凶犯以行動
    電話互通訊息，亦有通聯紀錄可證，並也查明是誰持有電話，且知該電話是冒名
    申請，為何不傳喚到庭說明，僅以傳喚不到為由，一語帶過，顯有違失；被害
    人呈上證物錄音帶，其中女人聲音，發話人即丁○○，而其中男人聲音即是毆打
    被害人之凶犯，原審未追查被告凶犯何在，僅在判決書上述明無從採憑，其中細
    節並未詳查，其發話人確係被告及凶犯，至為明顯；被害人頭部被攻擊，依照
    醫師所言，除非有破裂傷痕，否則內傷很難在Ｘ光片中看到（況且有髮），又被
    害人胸部被踢傷，深達五公分乘五公分，是非常嚴重內傷，養傷期達半年之久，
    案發自醫院出來在派出所問訊，及在庭訊時僅說明現場經過，無法十分詳盡，此
    是常情，當然以證人證詞為準，何以原審認為對人車數量，距離有出入而不予採
    納證詞，實有違經驗法則；又原審未經查證就相信被告片面之詞，豈有提款、
    匯款四百萬元？被害人與被告之間所涉金錢，有被害人支票存根可證云云。惟查
    ：前開上訴意旨除所述部分外，原審判決均已詳載告訴人之指訴，如何不足憑
    採，復於理由內詳予以指駁。經核原審判決就此部分所為事實之認定及證據之取
    捨，並不違背經驗法則與論理法則，尚難認有違誤。公訴人仍執前詞，就原判決
    已說明事項及原審採證認事之適法行使，再為爭執，指摘原判決為不當，自無可
    採。而上訴意旨所指被告丁○○仍派人至派出所外面堵人，並向追出警員甲○○以台語說：「阮姊仔要我來找伊」、「阮姊仔係藍孝姿」等情部分，雖經本院
    傳訊證人即案發當時承辦警員甲○○到庭證述屬實（詳見本院卷第三十六頁），
    惟衡諸一般經驗法則，茍告訴人確係遭被告藍方利唆使不詳之人毆打所傷，則被
    告理當畏罪情虛，避嫌猶恐不及，又怎會派人至警局留下自己姓名，致令他人心
    生疑竇，其間不合經驗法則之處，實至為顯然。是以，即便告訴人之前開指述為
    真，若無其他積極證據足資佐證，亦尚難據此即認定被告有傷害告訴人之行為甚
    明。
六、綜上所述，本件既無積極證足資證明被告丁○○確有傷害犯行，即屬不能證明被
    告丁○○。原判決以不能證明被告丁○○犯罪而為無罪之諭知，並無不合，檢察
    官循告訴人以前揭意旨之請求上訴指摘原判決不當，為無理由，應予駁回。
據上論斷，應依刑事訴訟法第三百六十八條，判決如主文。
本案經檢察官朱兆民到庭執行職務。
中      華      民      國    九十二    年     十二     月     十六     日
                              臺灣高等法院刑事第八庭
                                  審判長法  官  陳  祐  治
                                        法  官  楊  炳  禎
                                        法  官  王  炳  梁
右正本證明與原本無異。
不得上訴。
                                        書記官  潘  大  鵬
中      華      民      國    九十二    年      十二    月    十八      日


司法院資訊處製作；財團法人民間司法改革基金會備份。
